最高法院刑事判決　　　　　　九十四年度台上字第五八五二號
　　上　訴　人　甲○○
　　　　　　　　　　　　號
　　選任辯護人　查名邦律師
上列上訴人因偽造貨幣案件，不服台灣高等法院台南分院中華民
國九十二年一月八日第二審判決（九十一年度上訴字第一三一九
號，起訴案號：台灣台南地方法院檢察署九十一年度偵字第一八
○二號），提起上訴，本院判決如下：
    主  文
上訴駁回。
    理  由
按刑事訴訟法第三百七十七條規定，上訴於第三審法院，非以判
決違背法令為理由，不得為之。是提起第三審上訴，應以原判決
違背法令為理由，係屬法定要件。如果上訴理由狀並未依據卷內
訴訟資料，具體指摘原判決不適用何種法則或如何適用不當，或
所指摘原判決違法情事，顯與法律規定得為第三審上訴理由之違
法情形，不相適合時，均應認其上訴為違背法律上之程式，予以
駁回。本件上訴人甲○○上訴意旨略稱：(一)、原審以證人顏世昌
、李建德、許民峰等曾以電話詢問，而電話中人答稱有偽鈔，即
遽論上訴人確有偽造偽鈔，然原審係認定上訴人於民國九十年十
二月十一日前後三日刊登廣告於中華日報，而顏世昌係依報紙廣
告所載，以0000000000號行動電話，於同年十一月二
十日、二十一日詢問偽鈔事宜，之後即未再有聯絡，則顏世昌如
何能在同年十二月十一日前後三日上訴人刊登報紙廣告前，即於
同年十一月二十日、二十一日以電話向上訴人詢問偽鈔事宜？原
審此部分證據之判斷與經驗法則或論理法則有違，其判決當然違
法。又原審認定上訴人於九十年十二月十六日購進電腦後，才開
始偽造偽鈔，而證人李建德、許名峰於同月十日以電話詢問偽鈔
之兌換比率及品質時，上訴人尚未購進電腦設備，自無任何偽鈔
之成品或半成品存在，何能如原判決所稱電話中答說有偽鈔，偽
鈔做的有點像，要先匯錢過去之情形，即據以推論上訴人確有偽
造偽鈔。上訴人於來電詢問中答稱有偽鈔，可依一定比率兌現，
偽鈔做的有點像等語，係基於當初刊登廣告之詐欺目的，虛稱自
己持有偽鈔，欲詐騙他人匯款以得利，事實上前揭證人來電詢問
時，上訴人尚無製造偽鈔之設備，原審以此與事理矛盾之證人供
述作為上訴人有偽造偽鈔之判決依據，與證據法則亦屬有違。(二)
、上訴人在原審曾具狀陳稱，電腦設備係上訴人老闆陳運隆告以
公司因業務需要電腦繪圖人才，故由其資助要求上訴人添購電腦
，以利學習，據以證明上訴人購買電腦非為偽造貨幣，陳運隆亦
於第一審時到場證述無誤，原審未加斟酌，亦未說明不予採納之
理由，自有判決不備理由之違法。又原審既認上訴人所列印之百
元紙鈔一望而知其尚非真幣，但於理由中又謂上訴人偽造紙幣，
足以擾亂社會金融；惟一望而知其尚非真幣，則對外行使，必遭
識破，如何擾亂社會金融？實有判決理由矛盾之違法。(三)、原判
決雖認上訴人列印之百元紙鈔粗糙，一望而知其非真幣，而論以
未遂之罪。惟依上訴人之教育水準、智識程度及電腦設備，是否
可能製作出足以使人誤信為真鈔之偽鈔，誠屬可疑。本件是否有
不能未遂犯之適用，或上訴人未再續登廣告，並自九十年十二月
二十六日以後未再使用廣告所登之行動電話，甚且主動帶領警方
前往家中蒐證而有中止未遂之情事，原審皆未加詳查，實有調查
未盡之違法云云。
惟查：原判決綜合全案證據資料，本於事實審法院職權推理之作
用，認定上訴人有意圖供行使之用，而偽造幣券未遂之犯行，已
詳細說明其採證認事之理由。所為論斷，亦俱有卷證資料可資覆
按。上訴意旨對原審之論斷，究有何違背經驗法則或論理法則之
違法情形，並未依據卷內資料，為具體之指摘。且查：證明同一
事實內容之證據，如有二種以上，而其中之一縱有瑕疵或違證據
法則，然如除去該部分，綜合案內其他證據，仍應為同一事實之
認定者，則原審此項違誤並不影響於判決，即不得指有調查職責
未盡及判決理由不備或矛盾之違法。原審就顏世昌依上訴人在報
上刊登廣告所載行動電話去電洽詢兌換偽鈔事項之時間認定，雖
與卷內通聯紀錄查詢資料（見他字卷第十六頁、一審卷第八八頁
）之通話時間未盡相符，而不無瑕疵，惟原判決認定上訴人有偽
造幣券未遂之犯行，並非悉以顏世昌依上訴人刊登兌換偽鈔廣告
去電聯絡一項為主要證據，是縱該部分有如上訴意旨所指之證據
上理由矛盾之違法，然本件除去此部分證據，綜合上訴人於警詢
時及偵審中就其確有刊登兌換一定比率偽鈔之廣告，且見報後有
多人來電詢問詳情，暨其另以電腦、印表機、掃瞄器列印百元紙
鈔半成品共十三張等情之供述，證人李建德、許民峰在第一審之
證詞，並卷附上訴人刊登於中華日報之廣告，扣案電腦、印表機
、掃瞄器、偽鈔及案內其他所有之證據等，既仍應為上訴人確有
意圖供行使之用，而偽造百元紙鈔未遂之同一事實認定，此項瑕
疵於原判決之本旨即不生影響，依刑事訴訟法第三百八十條之規
定自不得認係適法之第三審上訴理由。又法院對於被告否認犯罪
所為各項有利之辯解，僅須將法律上阻卻犯罪成立及應為刑之減
免等原因事實之主張予以論列即可，其他與犯罪構成要件無關之
單純事實之爭辯及徒憑己意所為質疑，原判決縱未逐一予以判斷
及說明，並非調查未盡或理由不備。上訴人之老闆陳運隆有無因
業務需要資助上訴人購買電腦，以利學習電腦繪圖，與上訴人確
有以電腦、印表機、掃瞄器等印製百元偽鈔之事實認定，尚屬無
涉，原判決未予論述，自無判決不載理由之可言。而偽造幣券，
乃屬侵害國家貨幣主權及經濟生活之公共信用，自足危及法定交
易媒介物之強制流通力，原判決以上訴人之犯罪行為足以擾亂社
會金融，而認犯罪情狀尚無可憫，未依刑法第五十九條規定予以
減輕其刑，即無判決不適用法則或理由矛盾之違法。其餘上訴意
旨所執各詞，原判決或已在理由中論斷綦詳，並無上訴意旨所指
之違法情形；或係以自己主觀之說詞，就原審採證認事之職權行
使或與犯罪構成要件無涉之枝節漫為單純之事實上爭辯，依首開
說明，自難認係適法之第三審上訴理由。其上訴違背法律上之程
式，應予駁回。
據上論結，應依刑事訴訟法第三百九十五條前段，判決如主文。
中　　華　　民　　國　九十四　年　　十　　月　 二十 　日
                      最高法院刑事第十二庭
                          審判長法官  謝　俊　雄
                                法官  陳　世　雄
                                法官  蘇　振　堂
                                法官  吳　信　銘
                                法官  徐　文　亮
      本件正本證明與原本無異
                                      書  記  官
中　　華　　民　　國　九十四　年　　十　　月　二十七　日
                                                      Ｔ
